臺灣高雄地方法院刑事判決　　　　　　　　　　　　　九十三年度訴字第一七九號
　　公　訴　人　臺灣高雄地方法院檢察署檢察官
　　被　　　告　乙○○
右列被告因違反毒品危害防制條例案件，經檢察官提起公訴（九十二年度毒偵字第七
一九０號），於本院行準備程序進行中，被告先就被訴事實為有罪之陳述，經告知簡
式審判程序之旨，並聽取當事人之意見後，本院認宜以獨任進行簡式審判程序，裁定
進行簡式審判程序，判決如左：
    主  文
乙○○連續施用第一級毒品，累犯，處有期徒刑捌月，扣案海洛因壹包（淨重零點柒
公克、包裝重共零點壹公克）、殘餘海洛因注射針筒壹支、殘餘海洛因膠袋壹個均
沒收銷毀之。
    事  實
一、乙○○前於民國八十八年間因違反毒品危害防制條例案件，經送觀察勒戒後，認
    無繼續施用傾向，經台灣高雄地方法院檢察署檢察官以八十八年度偵字第二二０
    八號不起訴處分確定在案。嗣於同年再因施用毒品案件，經本院裁定送觀察、勒
    戒後，認有繼續施用毒品傾向，再經裁定送強制戒治，並經本院以八十八年度鳳
    簡字第二七一號刑事簡易判決處有期徒刑四月確定在案，於八十九年三月七日易
    科罰金執行完畢。詎仍不知悔改，明知海洛因業經公告列為毒品危害防制條例第
    二條第二項之第一級毒品，不得非法持有、施用，復基於施用第一級毒品之概括
    犯意，自九十二年十一月初起至同年十二月七日下午十一時止，連續在高雄縣鳳
    山市○○○路一０二巷十五號住處，以將海洛因粉末摻入水中，再以針筒注射之
    方式，連續施用海洛因多次。嗣為警於九十二年十二月七日下午十一時三十分許
    在前開住處查獲，並扣得海洛因一小包（淨重零點七公克、包裝重零點三一公克
    ）及注射針筒一支、殘餘海洛因膠袋一個等物。
二、案經高雄縣政府警察局鳳山分局報請臺灣高雄地方法院檢察署檢察官偵查起訴。
    理  由
一、本件被告所犯為死刑、無期徒刑、最輕本刑為三年以上有期徒刑以外之罪，其於
    準備程序進行中，就被訴事實為有罪之陳述，經告知簡式審判程序之旨，並聽取
    當事人之意見後，本院認宜以獨任進行簡式審判程序，而裁定進行簡式審判程序
    審理，合先敘明。
二、右揭事實，業據被告乙○○於本院審理中自白不諱，且其為警查獲時所採取之尿
    液，經送請高雄縣政府衛生局及高雄醫學大學附設中和紀念醫院檢驗結果，均呈
    嗎啡陽性反應，有高雄縣政府衛生局九十二年十月九日九二煙檢字第一八二八號
    煙毒尿液檢驗成績書、姓名代碼對照表、該醫院九十三年二月十日編號九三０二
    之四三號濫用藥物尿液檢驗報告附卷可稽。扣案白色粉末一包，經送請法務部調
    查局鑑定結果，認白色粉末含第一級毒品海洛因成分（淨重零點七公克、包裝重
    零點三一公克），此有該局九十三年一月九日調科壹字第二二００一六四五六號
    鑑定通知書附卷可按。扣案之注射針筒一支、膠袋一個經送高雄醫學大學附設中
    和紀念醫院鑑驗結果，亦呈海洛因陽性反應，有該醫院九十三年二月八日報告編
    號九三０二之二七、九三０二之二九號檢驗報告在卷可憑。又海洛因施用入人體
    後水解還原成嗎啡，再循嗎啡之代謝方式排出體外，百分之八十以上於投與後二
    十四小時內自尿液排出，已據行政院衛生署藥物食品檢驗局（73）藥檢壹字第０
    三０二二一號、（80）藥檢壹字第０七一二號函說明綦詳。甲基安非他命經口服
    投與後，約百分之七十於二十四小時內可自尿液中排出，而其尿液內含甲基安非
    他命成分之檢出，與投與甲基安非它命的量、個人體質、檢驗儀器之精密度有關
    ，通常採尿化驗是否呈陽性反應，應以投與後二十四小時內所採者為宜，此亦有
    行政院衛生署藥物食品檢驗局（80）藥檢醫字第四五二九號函可查，足徵被告前
    開曾連續施用第一級毒品海洛因之自白核與事實相符。另被告曾於八十八年間因
    施用毒品案件，經送觀察勒戒後，認無繼續施用傾向，經不起訴處分確定在案，
    嗣於同年再因施用毒品案件，經本院裁定送觀察、勒戒後，認有繼續施用毒品傾
    向，再經裁定送強制戒治，並經本院以八十八年度鳳簡字第二七一號刑事簡易判
    決處有期徒刑四月確定在案，於八十九年三月七日易科罰金執行完畢等情，有台
    灣高等法院被告全國前案紀錄表及台灣高雄地方法院檢察署刑案資料查註紀錄表
    各一紙附卷可按，其於前開不起訴處分後，五年內三犯本件施用毒品罪，事證明
    確，應予依法論科。
三、查毒品危害防制條例業於九十二年七月九日修正公布，且自九十三年一月九日施
    行，然就同條例第十條有關施用第一級毒品之罪名及法定刑度，則並無任何變更
    ，亦即並無刑法第二條第二項有關行為後法律有變更，應無比較新舊法之問題，
    合先敘明。次查被告依修正前之毒品危害防制條例規定，係屬強制戒治期滿或交
    付保護管束期滿由檢察官為不起訴之處分後，五年內三犯施用第一級毒品罪，依
    修正後之毒品危害防制條例規定，則屬強制戒治執行完畢釋放後，五年內三犯施
    用第一級毒品罪，無論依修正前後之毒品危害防制條例相關規定，均應由檢察官
    依法追訴及法院依法審判，並無毒品危害防制條例第三十五條第二項有關修正前
    之規定有利於行為人之情形存在，自應依同條第一項第三款之規定，由法院依修
    正後規定處理之，而按依修正後之毒品危害防制條例規定，犯毒品危害防制條例
    第十條施用第一級、第二級毒品之罪者，檢察官應聲請法院裁定，令被告入勒戒
    處所觀察、勒戒，經觀察、勒戒後，檢察官依據勒戒處分之陳報，認受觀察、勒
    戒人無繼續施用毒品傾向者，應即釋放，並為不起訴之處分；認受觀察、勒戒人
    有繼續施用毒品之傾向者，檢察官應聲請法院裁定令入戒治處所強制戒治，其期
    間為六個月以上，至無繼續強制戒治之必要為止，但最長不得逾一年，強制戒治
    期滿，應即釋放，由檢察官為不起訴之處分；觀察、勒戒或強制戒治執行完畢釋
    放後，五年內再犯第十條之罪者，應依一般刑事訴訟程序予以起訴論罪科刑，此
    觀諸毒品危害防制條例第二十條第一項、第二項、第二十三條第一項、第二項規
    定自明。本件被告所為，係屬強制戒治執行完畢釋放後五年內三犯施用毒品罪，
    自應予以論罪科刑。核被告所為，係犯毒品危害防制條例第十條第一項之施用第
    一級毒品罪。又其施用第一級毒品前後持有該毒品之低度行為，應分別被其施用
    之高度行為所吸收，均不另論罪。被告先後多次施用海洛因犯行，時間緊接，方
    法相同，觸犯構成要件相同之罪，顯係基於概括犯意為之，為連續犯，依刑法第
    五十六條之規定，以一罪論，並加重其刑。而被告於八十八年間再因施用毒品案
    件，經本院裁定送觀察、勒戒後，認有繼續施用毒品傾向，再經裁定送強制戒治
    ，並經本院以八十八年度鳳簡字第二七一號刑事簡易判決處有期徒刑四月確定在
    案，甫於八十九年三月七日易科罰金執行完畢等情，有台灣高等法院被告全國前
    案記錄表及台灣高雄地方法院檢察署刑案紀錄簡覆表一件在卷可徵，其於五年再
    犯本件最重本刑為有期徒刑以上之罪，為累犯，應依刑法第四十七條規定加重其
    刑，並依法遞加之。爰審酌被告前有施用毒品之不良素行，歷經觀察、勒戒及強
    制戒治程序後，仍未能徹底戒絕毒品，且屢經查獲，隨即再犯，顯見意志不堅，
    且有失政府制定毒品危害防制條例之立法美意，本不宜寬貸，惟念其施用毒品乃
    自戕一己之身體健康，尚未害及他人，且犯後終知能坦承犯行等一切情狀，各量
    處如主文所示之刑，並定其應執行之刑。扣案之白色粉末一包經檢驗結果，認係
    海洛因無訛，扣案之注射針筒一支、殘渣膠袋一個，經送驗亦殘留有海洛因成分
    ，已如前述，係違禁物，應依毒品危害防制條例第十八條第一項前段規定，併予
    宣告沒收併銷毀之。至鑑驗耗損之第一級毒品海洛因既已滅失，自無庸宣告沒收
    銷毀，附此敘明。
四、至被告為警於九十二年十二月七日下午十一時三十分許在前開住處查獲時所採取
    之尿液，經分別送高雄縣政府衛生局及高雄醫學大學附設中和紀念醫院檢驗結果
    ，亦呈甲基安非他命陽性反應，有高雄縣政府衛生局九十二年十月九日九二煙檢
    字第一八二八號煙毒尿液檢驗成績書、姓名代碼對照表、該醫院九十三年二月十
    日編號九三０二之四三號濫用藥物尿液檢驗報告附卷可稽，又該次扣得之結晶體
    經送前開醫院鑑驗結果，亦屬安非他命無訛（驗前毛重零點五公克、驗後毛重零
    點四公克），有該醫院九十三年二月八日編號九三０二之二八檢驗報告在卷足憑
    ，是被告此部分行為，是否另違反品危害防制條例其他罪嫌，宜移由公訴人另行
    偵查酌處，併予敘明。
據上論斷，應依刑事訴訟法第二百七十三條之一第一項、第二百九十九條第一項前段
，毒品危害防制條例第十條第一項、第十八條第一項前段，刑法第十一條前段、第五
十六條、第四十七條，判決如主文。
本案經檢察官甲○○到庭執行職務。
中      華      民      國      九十三      年      三    月   二十二   日
                                  臺灣高雄地方法院刑事庭
                                      法  官  胡  宜  如
右正本證明與原本無異。
如不服本判決，應於判決送達後十日內，向本院提出上訴狀。
                                      書記官  蘇  溪  林
中      華      民      國      九十三      年      三    月   二十二   日
附錄法條：
毒品危害防制條例第十條
施用第一級毒品者，處六月以上五年以下有期徒刑。
施用第二級毒品者，處三年以下有期徒刑。
